臺灣新北地方法院刑事判決
111年度金簡上字第134號
上  訴  人  臺灣新北地方檢察署檢察官
上  訴  人
即  被  告  林秉紳



上列上訴人因被告違反洗錢防制法等案件，不服本院於中華民國
111年7月5日所為111年度金簡字第487號第一審刑事簡易判決（
原聲請簡易判決處刑案號：111年度偵字第9986號），提起上訴
，及檢察官移送併辦（臺灣橋頭地方檢察署檢察官111年度偵緝
字第611號、同署檢察官111年度偵字第11930號、臺灣新北地方
檢察署檢察官111年度偵字第52529、54021號），本院管轄之第
二審合議庭改適用通常程序審理，自為第一審判決如下：
    主  文
原判決撤銷。
林秉紳幫助犯洗錢防制法第十四條第一項之洗錢罪，處有期徒刑
肆月，併科罰金新臺幣壹萬元，罰金如易服勞役，以新臺幣壹仟
元折算壹日。
    事  實
一、林秉紳可預見將自己之金融機構帳戶存摺、提款卡及密碼等
    資料提供他人使用，可能幫助他人利用該帳戶作為向他人詐
    欺取財時指示被害人匯款及行騙之人提款之工具，並具有遮
    斷資金流動軌跡，掩飾、隱匿犯罪所得財物之效果，竟基於
    縱使他人以其金融機構帳戶實施詐欺取財，及掩飾、隱匿犯
    罪所得財物等犯罪目的使用，亦不違背其本意之幫助詐欺取
    財及幫助洗錢之不確定故意，於民國110年3月間某日，將其
    所申辦如附表一所示金融帳戶之存摺及提款卡，連同雙證件
    正反面影本、書寫有該帳戶提款卡密碼及網路銀行帳號密碼
    之紙條等金融資料，在臺北市某郵局寄交予真實姓名年籍不
    詳之詐欺集團成員使用。嗣上開詐欺集團成員遂基於意圖為
    自己不法所有之詐欺取財及掩飾或隱匿詐欺取財所得來源及
    去向之洗錢犯意，於附表二所示時間，以附表二所示方式詐
    欺如附表二所示之人，使附表二所示之人陷於錯誤，分別匯
    款如附表二所示之金額至附表二所示帳戶後旋遭提領，而以
    此方式掩飾或隱匿犯罪所得來源及去向。
二、案經秦千雅、鄭丞佐訴由高雄市政府警察局旗山分局報告臺
    灣新北地方檢察署檢察官偵查起訴暨李蕙如訴由臺中市政府
    警察局第一分局、蔡淑玲訴由南投縣政府警察局竹山分局、
    劉芊秀訴由屏東縣政府警察局屏東分局及林麗英訴由臺中市
    政府警察局第五分局報告臺灣新北、橋頭地方檢察署檢察官
    移送併辦。
    理  由
一、本案認定事實所引用之傳聞證據，被告林秉紳於本院準備程
    序均稱對證據能力沒有意見（見本院簡上卷〈下稱本院卷〉第
    81頁），復於本院審理程序稱就移送臺灣新北地方檢察署檢
    察官111年度偵字第52529、54021號移送併辦意旨書提出之
    傳聞證據同意有證據能力（見本院卷第121頁），且於言詞
    辯論終結前亦未就證據能力聲明異議，本院審酌該等證據作
    成時之情況，尚無顯不可信與不得作為證據之情形，亦無違
    法不當與證明力明顯過低之瑕疵，且與待證事實具關聯性，
    認為以之作為證據應屬適當，依刑事訴訟法第159條之5之規
    定，有證據能力。至以下所引其餘非屬供述證據部分，既不
    適用傳聞法則，復查無違法取得之情事存在，自應認同具證
    據能力。
二、訊據被告對於上開事實於本院準備程序及審理時均坦承不諱
    ，並有附表二「證據資料」欄所示證據附卷可稽，堪認被告
    任意性自白與事實相符。從而，本案事證明確，被告犯行堪
    以認定，應依法論科。
三、論罪科刑：
  ㈠按提供金融帳戶之行為人主觀上認識該帳戶可能作為對方收
    受、提領特定犯罪所得使用，對方提領後會產生遮斷金流以
    逃避國家追訴、處罰之效果，仍基於幫助之犯意，提供該帳
    戶之提款卡及密碼，以利洗錢之實行，應論以一般洗錢罪之
    幫助犯（最高法院108年度台上大字第3101號裁定意旨可供
    參照）。查本案被告主觀上可預見其所提供本案帳戶之網路
    銀行帳號、密碼可能作為對方收受、取得特定犯罪所得使用
    ，並因此遮斷金流而逃避追緝，仍交付帳戶供使用容任結果
    之發生，具不確定之幫助詐欺取財及洗錢之故意。
  ㈡是核被告所為，係犯刑法第30條第1項前段、第339條第1項之
    幫助詐欺取財罪，及刑法第30條第1項前段、洗錢防制法第1
    4條第1項之幫助一般洗錢罪。被告以一行為提供本案帳戶予
    詐欺集團成員，使詐欺集團成員向數告訴人為詐欺行為，侵
    害各告訴人之法益，而觸犯數罪名，成立同種想像競合犯，
    而就其所犯幫助詐欺取財、幫助一般洗錢罪，為想像競合犯
    ，應依刑法第55條規定從一重之幫助一般洗錢罪處斷。又被
    告就本案幫助他人犯罪，為幫助犯，爰依刑法第30條第2項
    規定，按正犯之刑減輕之；被告復於本院準備程序及審理時
    就幫助洗錢犯行自白不諱，應依洗錢防制法第16條第2項規
    定，減輕其刑，並依刑法第70條規定，遞減其刑。
  ㈢移送併辦如附表二編號3至6所示告訴人遭詐騙之犯罪事實，
    與被告經聲請簡易判決處刑如附表編號1至2所示犯行，均係
    被告同時提供如附表一所示帳戶以幫助詐欺集團為詐取財物
    及洗錢犯行，具有想像競合犯之裁判上一罪關係，自為起訴
    效力所及，本院自應併為審究。
  ㈣原審認被告構成幫助洗錢犯行事證明確，而予論罪科刑等節
    ，固有所見。惟未及審酌檢察官如附表二編號3至6所示移送
    併辦意旨書所載被告提供本案帳戶予本件詐欺集團，因而幫
    助該集團對附表二編號3至6所示告訴人實施詐欺取財及洗錢
    犯行部分，容有未洽，又被告於本院準備程序及審理時均就
    幫助洗錢部分坦承犯行，原審未及適用洗錢防制法第16條第
    2項之規定予以減刑，於法亦有未合。是檢察官以原審未及
    審酌附表二編號3至6所示移送併辦犯罪事實為由提起上訴，
    為有理由，被告上訴雖坦承犯行請求從輕量刑，雖無理由，
    然因原判決既有前揭可議之處，自應由本院管轄之第二審合
    議庭撤銷改判。
  ㈤爰審酌被告可預見任意提供個人專屬性極高之金融帳戶資料
    予他人，將間接助長詐騙集團詐騙他人財產犯罪，造成告訴
    人受有金錢損失，竟漠視該危害發生之可能性，率然提供本
    案帳戶之提款卡及密碼予他人，危害交易秩序與社會治安，
    所為實有不該，應予非難；另考量被告犯後坦承犯行，然迄
    今未有與附表所示之告訴人達成調解以賠償其損害之犯後態
    度及犯罪所生損害；再考量被告於本院審理時自承最高學歷
    為專科畢業之智識程度，目前從事保全業，經濟狀況免持，
    須扶養78歲之母親之家庭狀況及經濟情形等一切情狀，量處
    如主文所示之刑，及就併科罰金部分，諭知易服勞役之折算
    標準，以資懲儆。
四、末查，依卷內事證尚無證據證明被告確有從該不詳詐欺集團
    成員處實際獲取犯罪所得或自被害人遭詐得之財物中分得任
    何財產上利益，是就此部分自無從宣告沒收，附此敘明。
五、按第一審法院依被告在偵查中之自白或其他現存之證據，已
    足認定其犯罪者，得因檢察官之聲請，不經通常審判程序，
    逕以簡易判決處刑；檢察官聲請以簡易判決處刑之案件，經
    法院認為有刑事訴訟法第451條之1第4項但書之情形者，應
    適用通常程序審判之；又對於簡易判決之上訴，準用刑事訴
    訟法第三編第一章及第二章除第361條外之規定，刑事訴訟
    法第449條第1項、第452條、第455條之1第3項分別定有明文
    。依此，法院對於案情甚為明確之輕微案件，固得因檢察官
    之聲請，逕以簡易程序判決處刑，惟仍應以被告在偵查中之
    自白或其他現存之證據，已足認定其犯罪者為限，始能防冤
    決疑，以昭公允。且法院認定之犯罪事實顯然與檢察官據以
    求處罪刑之事實不符，或於審判中發現其他裁判上一罪之犯
    罪事實，足認檢察官之求刑顯不適當者，全案應依通常程序
    辦理之（刑事訴訟法第451條之1第4項但書第2款）。從而，
    管轄第二審之地方法院合議庭受理簡易判決上訴案件，除應
    依通常程序審理外，其認案件有前述不能適用簡易程序之情
    形者，自應撤銷原判決，逕依通常程序為第一審判決，始符
    法制（109年度台非字第102號刑事判決意旨參照）。查本案
    係於第一審判決後，檢察官始請求併辦附表二編號3至6之犯
    罪事實，故本判決所認定有裁判上一罪關係之附表二編號3
    至6部分，已超出檢察官原聲請簡易判決處刑之事實（即附
    表編號1至2），而有刑事訴訟法第452條所定不得以簡易判
    決處刑，應適用通常程序審判之情形，依照上開說明，本院
    合議庭自應撤銷第一審之簡易處刑判決，逕依通常程序為第
    一審判決，當事人如不服本判決，仍得於法定上訴期間內，
    向管轄之第二審法院提起上訴，附此敘明。
據上論斷，應依刑事訴訟法第452條、第451條之1第4項但書第2
款、第455條之1第1項、第3項、第369條第1項前段、第364條、
第299條第1項前段，洗錢防制法第14條第1項、第16條第2項，刑
法第11條前段、第30條、第339條第1項、第55條、第42條第3項
，刑法施行法第1條之1第1項，判決如主文。
本案經檢察官黃彥琿提起公訴、檢察官曾開源、張志杰移送併辦
，於上訴後，由檢察官王江濱在本審到庭執行公訴。
中　　華　　民　　國　　111 　年　　12　　月　　13　　日
                  刑事第七庭  審判長法  官  彭全曄

                                    法  官  劉思吟

                                    法  官  白承育
上列正本證明與原本無異。
如不服本判決，應於判決送達後20日內敘明上訴理由，向本院提
出上訴狀 (應附繕本) ，上訴於臺灣高等法院。其未敘述上訴理
由者，應於上訴期間屆滿後20日內向本院補提理由書「切勿逕送
上級法院」。
                                    書記官  馬韻凱
中　　華　　民　　國　　111 　年　　12　　月　　20　　日
附錄本案論罪科刑法條全文：
中華民國刑法第339條
意圖為自己或第三人不法之所有，以詐術使人將本人或第三人之
物交付者，處5年以下有期徒刑、拘役或科或併科50萬元以下罰
金。以前項方法得財產上不法之利益或使第三人得之者，亦同。
前二項之未遂犯罰之。
洗錢防制法第2條
本法所稱洗錢，指下列行為：
一、意圖掩飾或隱匿特定犯罪所得來源，或使他人逃避刑事追訴
    ，而移轉或變更特定犯罪所得。
二、掩飾或隱匿特定犯罪所得之本質、來源、去向、所在、所有
    權、處分權或其他權益者。
三、收受、持有或使用他人之特定犯罪所得。
洗錢防制法第14條
有第二條各款所列洗錢行為者，處7年以下有期徒刑，併科新臺
幣5百萬元以下罰金。
前項之未遂犯罰之。
前二項情形，不得科以超過其特定犯罪所定最重本刑之刑。
附表一：
編號 銀行帳戶   1 彰化銀行帳號00000000000000號帳戶   2 元大銀行帳號000000000000號帳戶   
附表二（金額均為新臺幣）：
編號 犯罪事實      證據資料  備註  告訴人 詐騙方式及時間 匯款時間 匯款金額 匯入帳戶   1 秦千雅 詐欺集團不詳成員於110年6月間某日傳送陌生簡訊予泰千雅，適泰千雅瀏覽後以通訊軟體Line聯繫，詐欺集團不詳成員便向其佯稱可協助蝦皮客戶衝人氣，每下筆一單可賺取8%利息，致秦千雅陷於錯誤，遂依指示匯款如右列所示。 110年7月26日11時11分許。 6,880元。 附表一編號1所示帳戶。 ⑴告訴人秦千雅警詢之證述（見偵9986卷第8至10頁） ⑵彰化商業銀行股份有限公司作業處110年8月24日彰作管字第11020008287號函暨所附附表一編號1所示帳戶之客戶資料及交易明細1份（見偵9986卷第49至51頁）。 ⑶秦千雅提出之詐騙簡訊擷圖、與「任務客服086」之Line對話紀錄擷圖各1份（見偵9986卷第11至12頁）。 臺灣新北地方檢察署檢察官111年度偵字第9986號聲請簡易判決處刑書。 2 鄭丞佐 詐欺集團不詳成員於110年7月27日14時許以Line向鄭丞佐佯稱可協助投資理財，致鄭丞佐陷於錯誤，遂依指示匯款如右列所示。 110年7月27日16時17分許。 20,000元。 附表一編號2所示帳戶。 ⑴告訴人鄭丞佐警詢之證述（見偵9986卷第40至反面頁）。 ⑵元大商業銀行股份有限公司110年10月19日元銀字第1100015366號函暨所附附表一編號2所示帳戶之客戶資料及交易明細1份（見偵9986卷第52至55頁）。 ⑶鄭丞佐之中國信託銀行存簿封面及內頁影本各1份（見偵9986卷第41頁）。  3 劉芊秀 詐欺集團不詳成員於110年6月25日某時以交友軟體Tinder暱稱「Jack」結識劉芊秀，後以通訊軟體Line向其佯稱可投資「永利MACAU」博弈網站獲利，致劉芊秀陷於錯誤，遂依指示匯款如右列所示。 110年7月26日14時30分許（併辦意旨書誤載為14時14分許）。 500,000元。 附表一編號1所示帳戶。 ⑴告訴人劉芊秀警詢之證述（見屏東警卷第1至6頁）。 ⑵彰化商業銀行股份有限公司作業處110年8月24日彰作管字第11020008287號函暨所附附表一編號1所示帳戶之客戶資料及交易明細1份（見偵9986卷第49至51頁）。 ⑶劉芊秀提出之詐騙集團使用之頭像照片及證件、電子回單、詐騙網站操作業面擷圖、與詐騙集團客服之對話紀錄擷圖、國泰世華商業銀行匯出匯款憑證、網路銀行轉帳交易明細、合作金庫匯款申請書傳票、與詐騙集團之Line對話紀錄各1份（見屏警卷第35至41、42至45頁）。 臺灣橋頭地方檢察署檢察官111年度偵緝字第611號、111年度偵字第11930號併辦意旨書。 4 林麗英 詐欺集團不詳成員於110年5月10日10時許以社群軟體臉書暱稱「Li」結識林麗英，後以通訊軟體Line向其佯稱可於「海虹投資」之平台投資獲利，致林麗英陷於錯誤，遂依指示匯款如右列所示。 110年7月27日11時8分許。 25,000元。 附表一編號2所示帳戶。 ⑴告訴人林麗英警詢之證述（見臺中五分局卷）。 ⑵元大商業銀行股份有限公司110年10月19日元銀字第1100015366號函暨所附附表一編號2所示帳戶之客戶資料及交易明細1份（見偵9986卷第52至55頁）。 ⑶林麗英之兆豐國際商業銀行、台北富邦之匯款交易明細、「海虹投資」之網頁及頁面擷圖、林麗英語「李明揚」之Line對話紀錄擷圖各1份（見臺中五分局卷）。  5 李蕙如 詐欺集團不詳成員於110年7月初以社群軟體臉書暱稱「李偉」結識李蕙如，後以通訊軟體Line向其佯稱可於「澳門威尼斯人」之平台下注獲利，致李蕙如陷於錯誤，遂依指示匯款如右列所示。 110年7月26日12時22分許。 10,000元。 附表一編號1所示帳戶。 ⑴告訴人李蕙如警詢之證述（見偵52529卷第17至19頁）。 ⑵彰化商業銀行股份有限公司作業處110年8月24日彰作管字第11020008287號函暨所附附表一編號1所示帳戶之客戶資料及交易明細1份（見偵9986卷第49至51頁）。 ⑶李蕙如提出之詐騙網頁IP資料查詢、台北富邦銀行存簿正反面影本、台北富邦商業銀行股份有限公司110年10月20日北富銀石牌字第1101000035號函暨所附李蕙如帳戶之交易明細各1份（見偵52529卷第37至39、41、43至47頁）。 臺灣新北地方檢察署檢察官 111年度偵字第52529、54021號移送併辦意旨書。  6 蔡淑玲 詐欺集團不詳成員於110年7月初以社群軟體臉書暱稱「Giorginaniorgi」結識蔡淑玲，後以通訊軟體Line向其佯稱可於「金沙娛樂城」之平台下注獲利，致蔡淑玲陷於錯誤，遂依指示匯款如右列所示。 110年7月26日11時33分許。 780,000元。 附表一編號2所示帳戶。 ⑴告訴人蔡淑玲警詢之證述（見偵54021卷第11至12頁）。 ⑵元大商業銀行股份有限公司110年10月19日元銀字第1100015366號函暨所附附表一編號2所示帳戶之客戶資料及交易明細1份（見偵9986卷第52至55頁）。 ⑶蔡淑玲與「GiorginaGiorgi」之messenger對話紀錄擷圖、與「林逸」、「陳皓」之Line對話紀錄擷圖、三信商業銀行存簿正反面及內頁影本、三信商業銀行匯款回條各1份（見偵54021卷第13至39、41至45、47至53頁）。